【裁判字號】    97,交抗,375
【裁判日期】    970331
【裁判案由】    違反道路交通管理處罰條例
【裁判全文】
台灣高等法院交通事件裁定             97年度交抗字第375號
抗  告  人  甲○○
上列抗告人因受處分人謝陳月香違反道路交通管理處罰條例案件
，不服台灣桃園地方法院中華民國97年2月29日裁定（97年度交
聲字第189號，原處分案號：交通部公路總局新竹區監理所中壢
監理站97年1月22日壢監裁字第裁53-DB0000000號），提起抗告
，本院裁定如下：
    主  文
抗告駁回。
    理  由
一、原處分意旨略以：受處分人謝陳月香所有車號CA－5820號之
    自用小客車（下稱系爭汽車），於民國96年12月3日上午8時
    24分許，行經有燈光號誌管制之台三乙縣2K路口時闖紅燈，
    為桃園縣政府警察局交通隊大溪小隊所舉發，爰依違反道路
    交通管理事件統一裁罰基準及處理細則第43、44、67條，道
    路交通管理處罰條例第53條第1項規定，裁處受處分人罰鍰
    新台幣2,700元，並依道路交通管理處罰條例第63條第1項第
    3款規定記違規點數3點等情。
二、原裁定意旨略以：抗告人甲○○以系爭汽車為其所駕駛，但
    其並未違反「車輛超越停止線」、「車輛進入路口」等闖紅
    燈行為要件，原處分機關援引上開規定予以裁罰，顯有違誤
    云云聲明異議。然查，本件違反道路交通管理處罰條例案件
    之受處分人為謝陳月香，並非抗告人。抗告人應無聲明異議
    之權利，是其聲明異議不合法律上之程式，且無從補正，應
    予駁回等語。
三、抗告意旨略以：
  受處分人與抗告人為母子，就系爭汽車為車主與駕駛人之關
    係，抗告人不諳法律細節而受母親委託，逕行代母具狀聲明
    異議，應屬合情合理之行為。
  抗告人於97年2月12日聲明異議，遲至97年3月10日始收受原
    裁定，致使受處分人縱欲自行重提異議，亦已逾法定20日之
    聲明異議期間。是以相關申訴條文之現有設計，明顯不利於
    交通違規之受處分人，致受處分人權益受損。
    爰請撤銷原裁定，以求儘速對異議內容進行實質審查云云。
四、經查：
  (一)按受處分人，不服公路主管機關或警察機關所為之處罰，得
    於接到裁決書之翌日起20日內，向管轄地方法院聲明異議，
    道路交通管理處罰條例第87條第1項定有明文。是得為聲明
    異議之主體，限於主管機關所處罰之「受處分人」。次按受
    舉發違反道路交通管理事件之受處罰人，認為受舉發之違規
    行為應歸責他人者，應於舉發違反道路交通管理事件通知單
    應到案日期前，檢附相關證據及應歸責人相關證明文件，向
    處罰機關告知應歸責人，處罰機關應即另行通知應歸責人到
    案依法處理。逾期未依規定辦理者，仍依本條例各該違反條
    款規定處罰，復為同條例第85條第1項所明定。故受處分人
    若未依上開規定向處罰機關告知應歸責人，則得聲明異議之
    人，仍應以該案件之受處分人為限，並不及於受處分人以外
    之他人。如非受處分人聲明異議，即難認其聲明異議合於法
    律上之程式，且此項程序之欠缺，亦無法補正，法院自不得
    受理進而為實體之審查。其次，交通法庭認聲明異議不合法
    律上之程式，且無從補正者，應以裁定駁回之，道路交通案
    件處理辦法第18條亦規定甚明。
  (二)本件原處分機關所為壢監裁字第裁53-DB0000000號裁決書，
    其裁決對象係受處分人，並非抗告人，有該裁決書附原審卷
    可稽。而查本件並無受處分人已依法為上開告知，將違規責
    任歸責於系爭汽車之駕駛人即抗告人之相關資料可供參核，
    則原處分機關以受處分人為裁罰對象，並無違誤。又對於原
    處分機關之裁決不服者，亦應以裁決書所列之裁決對象即受
    處分人作為聲明異議之主體，始為適法。
  (三)本件聲明異議狀之異議人欄係填載抗告人之姓名，並由抗告
    人具名聲明異議，並非以其係受處分人之代理人名義為之，
    有異議狀附原審卷為憑，揆諸前揭說明，抗告人之異議顯然
    不合法律上之程式，且屬無從命為補正之事項。原審依法裁
    定駁回抗告人之聲明異議，經核並無不合。抗告人仍執己見
    ，率指原裁定不當，為無理由，其抗告應予駁回。
據上論斷，應依道路交通案件處理辦法第26條，刑事訴訟法第41
2條，裁定如主文。
中    華    民    國    97    年    3     月    31    日
                  刑事第二十庭  審判長法  官  楊貴雄
                                      法  官  鄧振球
                                      法  官  林立華
以上正本證明與原本無異。
不得再抗告。
                                      書記官  廖月女
中    華    民    國    97    年    4     月    2     日


司法院資訊處製作；財團法人民間司法改革基金會備份。
